臺灣板橋地方法院刑事判決　　　　　　　　　　　　　九十年度易緝字第二五六號
　　公　訴　人　臺灣板橋地方法院檢察署檢察官
　　被　　　告　乙○○冒名郭.
右列被告因妨害自由等案件，經檢察官提起公訴（八十九年度偵字第四六三八號），
本院判決如左：
    主  文
乙○○共同無故侵入他人住宅，處有期徒刑月，如易科罰金，以佰元折算壹日。
    事  實
一、劉展堂（俟到案後另結）為代沈海義催討甲○○所積欠之債務，於民國八十六年
    九月十日，未經甲○○、丙○○夫妻同意，無故侵入甲○○、丙○○位於臺北縣
    蘆洲市○○○路一二０巷七弄一０號三樓之住所，並居住於該處，另於同年十月
    二十三日通知與其有犯意聯絡之乙○○（於警訊及偵查中冒名郭慶豐應訊部分，
    未據起訴），共同侵入上開甲○○、丙○○住所而居住其內。嗣於同年十月二十
    六日十六時三十分許，經警在上址當場查獲。
二、案經甲○○、丙○○訴由臺北縣警察局移送臺灣板橋地方法院檢察署檢察官偵查
    起訴。
    理  由
一、按刑事訴訟法第二百三十九條第一款所謂之新事實新證據，祇須為不起訴處分以
    前未經發現，且足認被告有犯罪嫌疑者為已足，並不以確能證明犯罪為必要，既
    經檢察官就其發現者據以提起公訴，法院即應予以受理，為實體上之裁判（最高
    法院四十四年度台上字第四六七號判例參照）。查本件告訴人所訴被告於八十六
    年九月十日，未經告訴人同意，無故侵入告訴人位於臺北縣蘆洲市○○○路一二
    ０巷七弄十號三樓住處，並居住長達一個多月等情，經臺灣板橋地方法院檢察署
    檢察官於八十七年四月二十八日以犯罪嫌疑不足，為不起訴處分確定在案，嗣同
    署檢察官於八十九年一月十二日據證人顏福壹證述之新證據，認被告有事實欄所
    載等情事，提起公訴，本院自得為實體上之裁判，合先敘明。
二、訊據被告乙○○坦承未得甲○○、丙○○之同意於右揭時間居住在上址之事實，
    核與告訴人甲○○、丙○○於警偵訊中指述情節相符，且被告自承知悉甲○○積
    欠被告劉展堂姑丈的錢，甲○○要把房子過戶，好像因為銀行有問題，所以當時
    還沒有過戶等情，亦證其與被告劉展堂間就侵入住宅部分，有犯意聯絡與行為分
    擔。本件事證明確，被告犯行堪以認定。
三、核被告乙○○所為，係犯刑法第三百零六條第一項無故侵入住宅罪。其與被告劉
    展堂間就上開犯行，互有犯意聯絡及行為分擔，應依共同正犯論處。爰審酌被告
    乙○○之素行、犯罪之動機、目的、手段、智識程度、所生危害及犯罪後之態度
    等一切情狀，量處如主文所示之刑，又被告乙○○行為後，刑法第四十一條業於
    九十年一月十日修正公布施行，於同年一月十二日生效，依修正後之第四十一條
    第一項前段之規定，得易科罰金之範圍由犯最重本刑為三年以下有期徒刑以下之
    刑之罪，擴大為犯最重本刑為五年以下有期徒刑以下之刑之罪，依刑法第二條第
    一項前段之規定，本件應適用裁判時之修正後刑法第四十一條第一項前段規定，
    諭知易科罰金之折算標準。
四、公訴意旨另以被告乙○○與有犯意聯絡之被告劉展堂，於八十六年十月十八日共
    同侵入甲○○上開住所，並強行住居不離去，妨害甲○○行使權利，因認被告乙○○另涉犯刑法第三百零四條強制罪嫌等語。按刑法第三百零四條第一項之強制
    罪，須行為施以強暴或脅迫，而使人行無義務之事或妨害人行使權利者，始足當
    之。經查：告訴人甲○○於警訊中指稱被告劉展堂等人並未恐嚇伊，但伊不同意
    被告劉展堂等人居伊住處等語（詳同上偵查卷第二十五頁反面），而丙○○亦稱
    被告劉展堂何時搬入伊住處，伊夫妻兩人皆不知情，而伊不同意被告劉展堂等人
    搬入伊住處等語（詳同上偵查卷第二十六頁反面），另告訴人甲○○、丙○○於
    偵查指稱並未同意被告劉展堂進入上開住處，伊夫妻係住臺北縣蘆洲市○○○路
    三五九號之四工廠宿舍，是被告劉展堂自己換鑰匙進去住等語（詳同上偵查卷第
    五十九頁），依告訴人上開指述情節以觀，可認被告乙○○、劉展堂係未經告訴
    人同意，無正當理由侵入上開告訴人之住處而居住其內，惟並無其他施以強暴或
    脅迫之行為，縱被告乙○○未經告訴人同意而居住於上址，致妨害告訴人行使權
    利，惟要與刑法第三百零四條第一項強制罪之要件不符，而甲○○、丙○○經本
    院多次傳拘均未到庭，自無從再為訊問，是以甲○○、丙○○上開指述情節，就
    被告乙○○所為，尚難以刑法第三百零四條第一項之強制罪相繩。此外，復查無
    其他積極證據足認被告乙○○有何強制罪犯行，是此部分不能證明被告乙○○犯
    罪，惟因公訴意旨認此部分與前開論罪部分，有裁判上一罪之牽連關係，爰不另
    為無罪之諭知。
據上論斷，應依刑事訴訟法第二百九十九條第一項前段，刑法第二條第一項前段、第
二十八條、第三百零六條第一項、第四十一條第一項前段，罰金罰鍰提高標準條例第
一條前段、第二條，判決如主文。
本案經檢察官鄧媛到庭執行職務
中      華      民      國    九十一      年      一      月    九    日
                                  臺灣板橋地方法院刑事第三庭
                                          法  官  李  幼  妃
右正本證明與原本無異。
如不服本判決，應於判決送達後十日內，向本院提出上訴狀。
                                          書記官  強  梅  芳
中      華      民      國      九十一      年      一      月    十四  日
附錄本案論罪科刑法條全文
刑法第三百零六條
無故侵入他人住宅、建築物或附連圍繞之土地或船艦者，處一年以下有期徒刑、拘役
或三百元以下罰金。
無故隱匿其內，或受退去之要求而仍留滯者亦同。
